【裁判字號】    97,家抗,3
【裁判日期】    970916
【裁判案由】    拋棄繼承
【裁判全文】
臺灣基隆地方法院民事裁定               97年度家抗字第3號
抗  告  人  丙○○
法定代理人  乙○○
上列抗告人聲明拋棄繼承事件，對於中華民國96年12月27日本院
96年度繼字第 672號裁定提起抗告，本院第二審合議庭裁定如下
：
    主  文
原裁定除程序費用部分外廢棄。
抗告人聲明拋棄繼承，准予備查。
抗告程序費用由抗告人負擔。
    事實及理由
一、本件抗告意旨略以：抗告人在 921地震那一年，就住在台中
    市○○路一直到現在，西屯路的住處是外婆原來住的地方，
    外婆大概民國90年就搬離開西屯路了，並沒有收到抗告人姑
    姑丁○○通知因被繼承人甲○○過世而聲明拋棄繼承的存證
    信函，係96年經法院通知有銀行對抗告人父親之債權問題要
    開庭，才知道抗告人的父親過世，去戶政事務所申請戶籍謄
    本，始知悉被繼承人已經過世，是以抗告人知悉被繼承人死
    亡之時應為96年12月17日，抗告人於96年12月21日即具狀向
    本院聲明拋棄繼承，並未逾越法定期間，爰依法提起抗告等
    語。
二、原裁定略以：被繼承人甲○○於95年 1月16日死亡，而抗告
    人之父劉政松，為被繼承人之子，於本件繼承發生前即已死
    亡，抗告人既為劉政松之直系血親卑親屬，劉政松復為被繼
    承人之第一順位繼承人，且於繼承開始前死亡，聲明人之法
    定代理人自於知悉被繼承人死亡時即已知悉其得繼承，乃遲
    至96年12月24日始向本院聲明拋棄繼承權，顯逾二個月之期
    限，其聲明於法不合，應予駁回即不予備查。
三、按繼承在民法繼承篇96年12月24日修正施行前開始且未逾修
    正施行前為限定或拋棄繼承之法定期間者，自修正施行之日
    起，適用修正後限定或拋棄繼承之規定，民法繼承編施行法
    第1之1條定有明文。又「繼承人拋棄其繼承權，應於知悉其
    得繼承之時起三個月內以書面向法院為之。」，97年1月2日
    修正後民法第1174條第1項、第2項定有明文。經查，本件抗
    告人之被繼承人甲○○係於95年 1月16日死亡，抗告人在其
    父母於81年3月16日離婚後，原由父親劉政松監護，於82年3
    月 6日因監護人辭退，改由母親乙○○監護，並設籍在台中
    市○○區○○路2段251之11號母親乙○○戶內，於84年12月
    30 日遷入台中市○○區○○路2段562之1號7樓之5等情，有
    被繼承人除戶籍謄本、抗告人及其法定代理人乙○○戶籍謄
    本附卷足憑，而抗告人陳稱係於96年經法院通知有銀行對抗
    告人父親劉政松之債權問題要開庭，才知道抗告人父親劉政
    松已經過世，去戶政事務所申請戶籍謄本，始知悉被繼承人
    死亡等語，有96年11月19日台灣台中地方法院台中簡易庭通
    知書、臺中市西屯區戶政事務所96年12月17日臺中市西屯戶
    謄字第（甲）883993、883994關於抗告人父親劉政松、祖母
    甲○○除戶戶籍謄本（見本院96年度繼字第 652號拋棄繼承
    事件卷宗第 7、13至14頁）可參，抗告人於父母離婚後，即
    與母親居住在台中市，自無從於被繼承人死亡當時即知悉其
    死亡訊息。雖抗告人姑姑丁○○因被繼承人甲○○死亡向本
    院聲明表示拋棄繼承權時，曾於95年 2月13日以基隆愛三路
    郵局存證信函第 179號通知抗告人，但所寄地址為台中市○
    ○路○段251之18號，並非抗告人目前住址，亦非84年12月30
    日之前戶籍地址，此經本院依職權調閱本院95年度繼字第68
    號卷宗查明屬實。經本院向中華郵政股份有限公司基隆愛三
    路郵局調取該存證信函投遞情形，已因逾保存期限而熔銷，
    此有中華郵政股份有限公司基隆郵局基營字第0970100589號
    函在卷可憑，另證人丁○○於97年 8月28日到庭證述：被繼
    承人死亡時抗告人並不在場，雖有通知抗告人關於被繼承人
    死亡的情事，但是通知不到，存證信函以查無此人退回，存
    證信函的地址是抗告人法定代理人乙○○娘家的地址，除了
    存證信函就沒有再通知抗告人了等語，則抗告人稱其於96年
    12月17日去戶政事務所申請戶籍謄本，始知悉被繼承人死亡
    ，應堪採信。此外，復無確實證據證明抗告人於96年12月17
    日去戶政事務所申請戶籍謄本前，已知悉得為繼承。從而，
    抗告人於96年12月24日具狀聲明拋棄繼承，合於民法第1174
    條所定之程式，應予備查。
四、綜上所述，本件抗告人於96年12月24日具狀聲明拋棄繼承，
    並未逾越得為拋棄繼承之期間，原法院未見及此，逕認抗告
    人於96年12月24日聲明拋棄繼承已逾拋棄繼承之法定期間，
    予以裁定駁回，尚有未洽。抗告意旨指摘原裁定不當，求予
    廢棄改判，為有理由，爰廢棄原裁定，並裁定如主文第 2項
    所示。
五、據上論結，本件抗告為有理由，依非訟事件法第21條第 1項
    前段、第46條，民事訴訟法第495條之1第1項、第450條，裁
    定如主文。
中    華    民    國    97    年    9     月    16    日
                  家事法庭審判長法  官  李媛媛
                                法  官  王翠芬
                                法  官  陳湘琳
以上正本證明與原本無異。
本裁定除以適用法規顯有錯誤為理由，並經本院許可外，不得再
抗告。
如提起再抗告，應於收受送達後10日內向本院提出再抗告狀，並
繳納再抗告費新台幣1,000元。
中    華    民    國    97    年    9     月    16    日
                                書記官  張宏賓


司法院資訊處製作；財團法人民間司法改革基金會備份。
